臺灣彰化地方法院民事裁定　　　　　 100年度消債聲字第20號
聲　請　人
即債務人　　解慧芬
代　理　人　林永貹律師
相　對　人
即債權人　　國泰世華商業銀行股份有限公司
法定代理人　汪國華
相　對　人
即債權人　　玉山商業銀行股份有限公司
法定代理人　曾國烈
代　理　人　洪瑞霞
相　對　人
即債權人　　中國信託商業銀行股份有限公司
法定代理人　辜濂松
相　對　人
即債權人　　渣打國際商業銀行股份有限公司
法定代理人　曾璟璇
相　對　人
即債權人　　匯豐汽車股份有限公司
法定代理人　嚴凱泰
相　對　人
即債權人　　陽信商業銀行股份有限公司
法定代理人　林彭郎
相　對　人
即債權人　　遠東國際商業銀行股份有限公司
法定代理人　洪信德
相　對　人
即債權人　　花旗（台灣）商業銀行股份有限有限公司
法定代理人　管國霖
相　對　人
即債權人　　澳商澳盛銀行集團股份有限公司台北分公司
法定代理人　經天瑞
相　對　人
即債權人　　豐（台灣）商業銀行股份有限公司
法定代理人　李鐘培
相　對　人
即債權人　　上海商業儲蓄銀行股份有限公司
代　理　人　曹耒易峸
法定代理人　邱怡仁
相　對　人
即債權人　　臺灣新光商業銀行股份有限公司
法定代理人　李增昌
代　理　人　黃良俊
上列當事人間消費者債務清理事件，本院裁定如下：
    主  文
債務人解慧芳不免責。
    理  由
一、按「法院為終止或終結清算程序之裁定確定後，除別有規定
    外，應以裁定免除債務人之債務」；又「法院裁定開始清算
    程序後，債務人有薪資、執行業務所得或其他固定收入，而
    普通債權人之分配總額低於債務人聲請清算前二年間，可處
    分所得扣除自己及依法應受其扶養者所必要生活費用之數額
    者，法院應為不免責之裁定。但債務人證明經普通債權人全
    體同意者，不在此限。」；暨「債務人有下列各款情形之一
    者，法院應為不免責之裁定，但債務人證明經普通債權人全
    體同意者，不在此限：一、於7年內曾依破產法或本條例規
    定受免責。二、隱匿、毀損應屬清算財團之財產，或為其他
    不利於債權人之處分。三、捏造債務或承認不真實之債務。
    四、因浪費、賭博或其他投機行為，致財產顯然減少或負擔
    過重之債務，而生開始清算之原因。五、於清算聲請前1年
    內，已有清算之原因，而隱瞞其事實，使他人與之為交易致
    生損害。六、明知已有清算原因之事實，非基於本人之義務
    ，而以特別利於債權人中之一人或數人為目的，提供擔保或
    消滅債務。七、隱匿、毀棄、偽造或變造帳簿或其他會計文
    件之全部或一部，致其財產之狀況不真確。八、故意於財產
    及收入狀況說明書為不實之記載，或有其他故意違反本條例
    所定義務之行為。」，消費者債務清理條例第132條、第133
    條與第134條分別定有明文。
二、查聲請人即債務人聲請消費者債務清理之清算事件，前經本
    院裁定開始清算程序，並由司法事務官就清算財團可分配之
    債務人任意保險之解約金新台幣（下同）230,925元執行分
    配予債權人即相對人完畢，裁定清算程序終結在案，清償比
    例為百分之8.3115等情，已經本院核卷屬實。又本院函詢債
    權人即相對人是否予以債務人免責？均係受覆要求不予免責
    ，並提出相符之債務人刷卡消費紀錄主張：債務人負債原因
    大都為大量預借現金、代償債務、精品服飾店、郵購直銷業
    、百貨公司、美容產品分期付款、購物中心、量販店、電視
    分期購物、3C電信業、汽車保養消費等比例上眾多，客觀上
    亦容非生活必要者，殆合於前揭消費者債務清理條例第134
    條第4款不當消費，奢侈浪費等情事，而應為不免責之裁定
    等語，容堪採取。雖債務人於聲請清算程序時曾略述以：其
    對於信用卡及現金卡之交易型態原無概念，於婚前因日常生
    活基本開銷之需要，加上受到銀行強力廣告推銷「先享受後
    付款」等錯誤觀念誤導，因而陷入信用卡消費的陷阱之中；
    ……婚後因兩名子女陸續出生，債務人之配偶亦因經濟不景
    氣而遭裁員，家庭經濟頓時陷入困境，債務人每月薪資僅2
    萬元，收入不足支應全家之開銷……等語，惟勾稽前述債權
    人提出在卷之刷卡消費紀錄之時間與項目，尚難解脫其行為
    猶有前述浪費致負擔過重債務之情事，綜上，本院爰裁定如
    主文所示。
中    華    民    國    100    年     10    月    3 日
                  民事第三庭    法  官   洪榮謙
以上正本係照原本作成。
如不服本裁定，應於裁定送達後10日內，以書狀向本院提出抗告
，並繳納抗告費新臺幣1千元。
中    華    民    國    100    年    10    月    3  日
                                 書記官   蔡亦鈞